臺灣臺東地方法院刑事判決
109年度易字第247號
公  訴  人  臺灣臺東地方檢察署檢察官
被      告  吳志郎




上列被告因竊盜案件，經檢察官提起公訴（109年度偵字第1723
號），本院判決如下：
    主  文
吳志郎無罪。
    理  由
一、公訴意旨略以：
(一)被告吳志郎基於意圖為自己不法所有之竊盜犯意，於民國10
    2年9月30日10時許，在高雄市鼓山區鼓山二路121巷口某處
    ，以不詳方式竊取被害人高正勇所有之車牌號碼000-000號
    普通重型機車車牌1面得手後離去。
(二)被告於108年12月11日08時許，於被告位於高雄市○○區○○○路
    000○0號之住所處，向不知情之胞姐吳依丞借用車牌號碼000
    -000號普通重型機車外出，與真實姓名年籍不詳之成年男子
    ，意圖為自己不法之所有，共同基於竊盜之犯意聯絡，於同
    日不詳時間，在不詳地點，將上開竊得之770-HVZ號車牌懸
    掛於MZ9-725號普通重型機車上，並於同日13時前之某時許
    ，一同騎乘縣掛770-HVZ號車牌之MZ9-725號普通重型機車，
    前往林金蓮位於高雄市○○區○○路000巷00號之住處，以不詳
    方式破壞林金蓮住處1樓客廳右側窗戶外鋁條及玻璃窗而侵
    入林金蓮住處，竊取屋內由林金蓮所管領之現金新臺幣（下
    同）6,000元及林金蓮之子所有之梓官農會存摺一本得手後
    離去。
二、按犯罪事實應依證據認定之，無證據不得認定其犯罪事實；
    不能證明被告犯罪者，應諭知無罪之判決，刑事訴訟法第15
    4條第2項、第301條第1項分別定有明文。次按事實之認定，
    應憑證據，如未能發現相當證據，或證據不足以證明，自不
    能以推測或擬制之方法，為裁判基礎；且認定犯罪事實，所
    憑之證據，無論直接或間接證據，其為訴訟上之證明，須於
    通常一般之人均不致有所懷疑，而得確信其為真實之程序者
    ，始得據之為有罪之認定，倘其證明尚未達到此一程度，而
    有合理性懷疑之存在時，即無從為有罪之認定。
三、公訴人認被告涉犯如公訴意旨(一)、(二)所載之竊盜罪嫌，
    無非係以被告之供述、證人即告訴人林金蓮於警詢及偵查中
    之證述及高雄市政府警察局岡山分局109年2月6日查訪表、
    偵查報告書、搜索筆錄、臺灣電力公司中部施工處承攬商工
    作人員(定期、臨時)出入證申請表、承攬商工作人員出入證
    身分證及健保卡申請名冊、承攬商作業勞工安全紀律承諾書
    、刑案資訊系統查詢結果報表、失車-案件基本資料詳細畫
    面報表各1份及道路監視錄影器影片及現場照片共34張為其
    主要論據(警卷第3至19頁、第55頁、第59至63頁、第65至73
    頁、第75頁、第77頁、第78頁、第109至113頁、第117頁、
    交查卷第9至15頁、5689號偵卷第53至54頁)。
四、訊據被告固坦承有於如公訴意旨（二）所載之時間、地點向
    證人即被告之姊吳依丞借用車牌號碼000-000號普通重型機
    車，並於該日8時許，自其位於高雄市彌陀區中正路之住所
    處外出，並於108年5月起在臺灣電力公司中部施工處之外包
    商大汯工程有限公司搭任臨時工，惟堅詞否認有涉犯如公訴
    意旨（一）、（二）所載竊盜之犯行，被告辯稱：伊完全不
    知悉為何770-HVZ號車牌，會懸掛於伊胞姊所有之MZ9-725號
    普通重型機車；至於108年12月11日8時許，伊確實有向吳依
    丞借用MZ9-725號普通重型機車並外出，惟並無至林金蓮位
    於高雄市梓官區梓官路之住處行竊。平時真實姓名年籍不詳
    綽號「阿義」之人即有向其借用MZ9-725號普通重型機車之
    紀錄，而是日伊洽有再將MZ9-725號普通重型機車借予「阿
    義」，是前述所載之竊盜犯行，應係「阿義」所為之等語。
    經查：
(一)被告於公訴意旨(二)所在之時間、地點向證人吳依丞借用MZ
    9-725號普通重型機車並外出乙情，業據被告於警詢、本院
    行準備程序中坦承不諱（警卷第11頁，本院卷第71至71頁）
    ，核與證人吳依丞於警詢中之證述相符（警卷第19頁），上
    揭事實堪可認定。
(二)警卷所附路口監視器影像截圖所拍攝到之真實姓名年籍不詳
    之男子騎乘機車，照片中所示之普通重型機車懸掛之車牌或
    為770-HVZ、MZ9-725抑或為711-HJV號，此有照片18張在卷
    可佐（警卷第67至73、95、97、111、113頁）。經比對證人
    吳依丞所有之車牌號碼000-000號普通重型機車之後扶手外
    觀，該機車與懸掛車牌號碼000-000號之普通機車後方右下
    處均有淺色橢圓斑塊，且其上痕跡位置均相同，內政部警政
    署刑事警察局亦同此認定，此有照片3張及內政部刑事警察
    局110年7月1日刑鑑字第1100048861號函在卷可佐（警卷第9
    7頁，本院卷第139、169頁），足徵照片中懸掛MZ9-725號車
    牌及懸掛770-HVZ號車牌之普通重型機車，顯係同一輛普通
    重型機車無訛。然於警卷第97頁所附路口監視器影像截圖所
    拍攝到真實姓名年籍不詳之男子所騎乘懸掛770-HVZ號車牌
    之機車照片，後方搭載之人，著有藍色外套並印有「三菱、
    中鼎、大汯033」之字樣，此有該照片1紙在卷可佐，此部分
    事實堪可認定，又「三菱、中鼎、大汯033」字樣之外套，
    為大汯工程有限公司所提供，除編號不同外，其餘字樣皆相
    同，惟因工程人員流動龐大，特定編號之外套亦無法特定為
    何人所穿著，且因臺灣電力公司中部施工處承攬商工作人員
    出入證申請表並無載明「大汯033」編號所屬為何人，是無
    法依此特定該編號之外套為何人所有，此有大汯工程有限公
    司110年1月11日碧宏字第110011101號函及該申請表各1份在
    卷可佐（本院卷第85頁，警卷第75至77頁）。又被告於警詢
    及本院行準備程序中自陳：警卷第71、73頁所拍攝到騎乘車
    牌號碼000-000號普通重型機車之人係被告本人，且該機車
    為其父親所有等語（警卷第71、73頁，本院卷第71頁），惟
    經本院以警卷第71、73頁所附照片之人形影像特徵，比對其
    餘卷附之真實姓名年籍不詳之男子騎乘機車或其上搭載真實
    姓名年籍不詳之人之路口監視器影像截圖，均無法藉由特徵
    比對之方式，而比對出其餘卷附之照片中所拍攝之男子即為
    被告，且內政部刑事警察局亦同此結論，此有前揭鑑定書1
    份在卷可佐。是警卷所附路口監視器影像截圖所拍攝到騎乘
    770-HVZ號車牌之機車之人或該車所搭載之人是否為被告，
    顯屬有疑。
(三)再經本院勘驗108年12月11日梓官路508巷40號對面空地監視
    器錄影畫面（檔案編號：1_06_R_000000000000.avi）：「
    戴黑色帽子之人自監視器右上側出現，惟肩部以下被車輛遮
    蔽，該人往案發地點走去，離開監視器畫面，該人自案發地
    點走出，出現於監視器畫面內，該人自監視器右上側離開監
    視器畫面，該人再次自監視器右上側出現，惟肩部以下被車
    輛遮蔽，該人往案發地點走去，離開監視器畫面，該人自案
    發地點走出，出現於監視器畫面內，該人自監視器右上側離
    開監視器畫面（由於監視器拍攝角度及畫質的關係，全程無
    法辨識該人之五官及衣著，至多只能確定有人在監視器畫面
    右上角出入）。」及梓官路與公館路路口監視器錄影畫面（
    檔案編號：梓官路往石壇10-11.avi、11-12.avi）：「身著
    白色或藍色淺色上衣或外套、戴黑色帽子或安全帽之人騎乘
    機車自監視器畫面右上側出現，該人往梓官路方向騎，身著
    白色或藍色淺色上衣或外套之人自監視器畫面出現並步行前
    往案發地點，走進案發地點，離開監視畫面，頭戴黑色帽子
    身著白色或藍色淺色上衣或外套之人自案發地點走出，往梓
    官路方向步行離去（由於監視器拍攝角度及畫質的關係，全
    程無法辨識該人之五官，至多只能確定有人在案發現場出入
    ）。」，此有本院勘驗筆錄1份在卷可佐（本院卷第233至23
    5頁），且該影片經內政部警政署刑事警察局為影像分析後
    ，亦無法依此判斷影片中人為何特定之人或影片中之人有何
    特徵足資辨識，此有前揭內政部警政署刑事警察局鑑定書1
    份在卷可佐。是被告是否有於公訴意旨（二）所載之時間、
    地點毀越門窗侵入住宅竊取告訴人即證人林金蓮所有之6,00
    0元及其所有之梓官農會存摺1本，顯有可疑。至於108年12
    月11日10時21分及24分，路口監視器雖有拍攝到真實姓名年
    籍不詳之人騎乘懸掛770-HVZ號車牌之機車並搭載某真實姓
    名年籍不詳之人，於證人林金蓮住所處附近即高雄市梓官區
    梓官路508巷出入，此有照片2張在卷可佐（警卷第95頁），
    然該影像截圖所拍攝到之2人中之1人，是否即為本院勘驗監
    視器錄影畫面所現之人，因該監視器錄影畫面過於模糊，實
    難予以辨識，再者該2張照片所示騎乘懸掛770-HVZ號車牌機
    車之人或其上搭載之人，亦均無法辨識為被告本人，業如前
    述，是實難執此推論被告有為一（二）所載之犯行。
(四)被告於108年12月11日入監，此有臺灣高等法院被告前案紀
    錄表1份在卷可佐（本院卷第15至46頁），被告因本案犯嫌
    而第一次至警察局製作筆錄時間為109年2月5日，此有高雄
    市政府警察局調查筆錄1份在卷可佐（警卷第3至7頁），員
    警於109年2月8日至被告位於高雄市○○區○○○路000○0號之住
    所處進行搜索，惟並無扣得770-HVZ號車牌，此有高雄市政
    府警察局岡山分局搜索筆錄1份在卷可佐（警卷第59至63頁
    ），然被告遭員警懷疑有如公訴意旨（一）所載竊盜之犯嫌
    至員警至其住處進行搜索之間，因斯時被告已入監執行，斷
    無再將770-HVZ號車牌藏匿或棄置他處之機會，是被告是否
    真有竊取770-HVZ號車牌，非屬無疑。又警卷所附路口監視
    器影像截圖所拍攝懸掛770-HVZ號車牌之普通重型機車雖與
    證人吳依丞MZ9-725號普通重型機車，雖係屬同一機車，然
    警卷所附路口監視器影像截圖所拍攝到之騎乘懸掛770-HVZ
    號車牌機車之人或其上搭載之人亦無法辨識為何人，均業經
    本院認定如前，且又未於被告住所處扣得該失竊之車牌，即
    謂該車牌為被告所竊取並將之置換於MZ9-725號機車上，顯
    稍嫌速斷。
五、綜上所述，本院依卷內相關積極證據調查結果，尚不足形成
    被告確有如公訴意旨（一）、（二）所載之竊盜或加重竊盜
    之犯行之確信。是既難以證明被告確有公訴意旨所載之犯罪
    事實及罪名，依「罪證有疑、利於被告」之證據法則，即不
    得任意以推測或擬制之方法，遽為其不利之認定，是揆諸首
    揭法條規定及說明，自應均為被告無罪之諭知。
據上論斷，應依刑事訴訟法第301條第1項，判決如主文。
本案經檢察官林靖蓉提起公訴，檢察官馮興儒到庭執行職務。 
中　　華　　民　　國　　110 　年　　11　　月　　19　　日
                  刑事第一庭  法  官  蔡政晏
以上正本證明與原本無異。
如不服本判決應於收受送達後20日內向本院提出上訴書狀，並應
敘述具體理由；其未敘述上訴理由者，應於上訴期間屆滿後20日
內向本院補提理由書（均須按他造當事人之人數附繕本）。「切
勿逕送上級法院」。告訴人或被害人對於本判決如有不服，請書
具不服之理由狀，請求檢察官上訴者，其上訴期間之計算係以檢
察官收受判決正本之日期為準。
                              書記官  陳憶萱
中　　華　　民　　國　　110 　年　　11　　月　　19　　日